臺灣臺北地方法院民事裁定
111年度重訴字第178號
原      告  LOLLICUP  U.S.A. INC. 
                      設0000 KIMBALL AVE. CHINO, CA 00000 United States
法定代理人  ALAN YU  
訴訟代理人  劉秋絹律師
            丁偉揚律師
            邱議輝律師
被      告  葉明功  
            尚均有限公司

法定代理人  葉尚典  
上列當事人間請求塗銷不動產所有權移轉登記等事件，本院裁定
如下：
    主  文
本件移送臺灣新北地方法院。
    理  由
一、按訴訟，由被告住所地之法院管轄；因不動產之物權或其分
    割或經界涉訟者，專屬不動產所在地之法院管轄。其他因不
    動產涉訟者，得由不動產所在地之法院管轄，民事訴訟法第
    1條第1項前段、第10條分別定有明文。所謂其他因不動產涉
    訟，係指因不動產之物權或其分割或經界以外，與不動產有
    關之一切事項涉訟者而言，最高法院101年度台抗字第624號
    裁定持相同見解。次按共同訴訟之被告數人，其住所不在一
    法院管轄區域內者，各該住所地之法院俱有管轄權，但依第
    4條至前條規定有共同管轄法院者，由該法院管轄，民事訴
    訟法第20條亦有明定。是適用本條本文規定之要件為：㈠須
    被告為二人以上；㈡須數被告之住所，不在同一法院管轄區
    域以內；㈢須無民事訴訟法第4條至第19條之共同之特別審判
    籍。申言之，倘住所非在同一法院轄區之共同被告，具有共
    同之特別審判籍原因，即不再適用各被告住所地法院均有管
    轄權之普通審判籍規定，而應由該共同之特別審判籍法院管
    轄。 
二、經查，原告起訴先位聲明第一項請求被告葉明功與尚均有限
    公司間就就坐落新北市新莊區副都小段402地土地（權利範
    圍:100,000分之625）及其上門牌號碼新北市○○區○○○道0段0
    00號7樓建物、附屬建物暨其共有部分（下稱系爭不動產）
    ，於民國110年06月23日所為所為買賣關係及所有權移轉之
    物權行為均不存在，第二項請求尚均有限公司應將前項系爭
    不動產之所有權移轉登記塗銷，回復登記為被告葉明功所有
    ；備位聲明第一項請求被告葉明功與尚均有限公司間就系爭
    不動產所為買賣關係及所有權移轉之物權行為應予撤銷，第
    二項請求尚均有限公司應將前項系爭不動產之所有權移轉登
    記塗銷，回復登記為被告葉明功所有。查原告先、備位訴之
    聲明所憑事實理由，係主張民法第87條第1項通謀虛偽意思
    表示、民法第244條第2項、第4項規定訴請系爭不動產之債
    權行為及移轉所有權物權行為先位不存在、備位得撤銷，並
    請求塗銷所有權移轉登記（本院卷第13至17頁），則本件係
    因系爭不動產之債權及物權行為應否撤銷或自始無效而涉訟
    ，屬民事訴訟法第10條第2項因不動產物權涉訟以外之其他
    因不動產涉訟事件，系爭不動產係坐落於新北市新莊區，臺
    灣新北地方法院則有管轄權。而被告葉明功住所地位於臺北
    市中山區，被告尚均有限公司設於新北市新莊區，被告尚均
    公司法定代理人葉尚典住所地位於桃園市中壢區，居所地位
    於新北市新莊區，有公司登記資料、戶籍資料在卷可查。則
    依民事訴訟法第20條但書規定，應由共同管轄法院即系爭不
    動產所在地法院即臺灣新北地方法院管轄。
三、從而，本件係因共同被告住所、公司所在地不在同一法院管
    轄區域內，且臺灣新北地方法院為民事訴訟法第10條第2項
    其他因不動產涉訟之共同特別審判籍管轄法院，即不再適用
    各被告住所地法院均有管轄權之規定，而應適用民事訴訟法
    第20條但書規定，而由臺灣新北地方法院管轄，茲原告向無
    管轄權之本院起訴，顯係違誤，應依職權將本件移送於該管
    轄法院即臺灣新北地方法院。
四、依首開法條裁定如主文。
中　　華　　民　　國　　111 　年　　2 　　月　　17　　日
                  民事第二庭  法  官  林怡君
以上正本係照原本作成。
如不服本裁定應於送達後10日內向本院提出抗告狀，並繳納抗告
費新臺幣1,000元。 
中　　華　　民　　國　　111 　年　　2 　　月　　17　　日
                              書記官  陳俐妙